臺灣高等法院高雄分院民事裁定         110年度重上字第43號
 
上　訴　人　吳剛泰　
　　　　　　李嘉興　
　　　　　　吳定安　
共　　　同
訴訟代理人　張清富律師
被 上訴 人　李金蓮　
訴訟代理人　王仁聰律師
　　　　　　田崧甫律師
上列當事人間塗銷抵押權登記事件，本院裁定如下：
    主      文
本件於臺灣橋頭地方法院一一○年度重訴字第九四號塗銷所有權
移轉登記事件民事訴訟終結前，停止訴訟程序。
    理      由
一、按訴訟全部或一部之裁判，以他訴訟之法律關係是否成立為
    據者，法院得在他訴訟終結前，以裁定停止訴訟程序，民事
    訴訟法第182條第1項定有明文。所謂訴訟全部或一部之裁判
    ，以他訴訟之法律關係是否成立為據，係指他訴訟之法律關
    係之存否，應為本件訴訟先決問題者而言（最高法院101 年
    度台抗字第768 號裁定意旨參照）。
二、本件被上訴人主張：高雄市○○區○○段000 0000 0000
    地號等3 筆土地（下稱系爭土地）登記為被上訴人所有，並
    於91年7 月間設定最高限額抵押權（下稱系爭抵押權）予上
    訴人吳剛泰、李嘉興、吳定安，以擔保訴外人王再萬與上訴
    人間之債務（下稱系爭債務）。惟上訴人與訴外人王再萬間
    並無任何債權債務關係存在，依抵押權之從屬性，系爭抵押
    權已消滅，爰依民法第767 條規定，請求上訴人塗銷系爭抵
    押權之設定登記等語。上訴人則抗辯：系爭土地之真正所有
    權人為訴外人三英鋼鐵股份有限公司（下稱三英公司），與
    被上訴人成立借名登記契約（下稱系爭借名登記契約），被
    上訴人僅為出名人，系爭土地及系爭債務之權利義務與被上
    訴人無涉等語。
三、經查，訴外人三英公司在另案臺灣橋頭地方法院110 年度重
    訴字第94號塗銷所有權移轉登記事件，以被上訴人為該案被
    告，主張系爭借名登記契約違反強制規定而無效，依民法第
    113 條請求塗銷所有權移轉登記，或依同法第242 條及767
    條代位請求塗銷所有權移轉登記，經本院調閱該案卷屬實。
    則本件被上訴人是否得以所有權人之地位，依民法第767 條
    第1 項請求塗銷系爭抵押權，應以上開民事訴訟中上訴人是
    否應塗銷系爭房地之所有權移轉登記為本件訴訟之先決問題
    。是以三英公司在另案訴訟如獲勝訴判決，則被上訴人即非
    系爭土地之所有權人，自無法依民法第767 條之規定為本件
    請求，另案訴訟之法律關係，確屬本案之先決問題。是以，
    本件民事訴訟之裁判，係以他訴訟之法律關係是否成立為據
    ，且上訴人聲請本院裁定於他訴訟案件終結前暫停本件民事
    訴訟程序，為免裁判兩歧，本院認有裁定停止本件民事訴訟
    程序之必要。
四、爰裁定如主文
中　　華　　民　　國　 110　　年　　12　　月　　2 　　日
                          民事第一庭
                                審判長法  官  謝靜雯
                                      法  官  洪能超
                                      法  官  邱泰錄
以上正本證明與原本無異。
如不服本裁定應於送達後10日內向本院提出抗告狀（須按他造當
事人之人數附繕本），並繳納抗告費新臺幣1,000元。
中　　華　　民　　國　 110　　年　　12　　月　　2 　　日
                                      書記官  林芊蕙